【裁判字號】    98,交聲,3980
【裁判日期】    981124
【裁判案由】    聲明異議
【裁判全文】
臺灣臺中地方法院交通事件裁定        98年度交聲字第3980號
原處分機關  交通部公路總局臺中區監理所豐原監理站
受處分人即
異  議  人  甲○○
上列異議人因違反道路交通管理處罰條例案件，對於交通部公路
總局臺中區監理所豐原監理站民國98年10月15日所為之處分（原
處分：豐監稽違字第裁63-VP0000000號裁決書），聲明異議，本
院裁定如下：
    主    文
原處分撤銷。
甲○○汽車駕駛人，駕駛汽車，不遵守道路交通標線之指示，處
罰鍰新臺幣玖佰元。
    理    由
一、按汽車駕駛人，行經有燈光號誌管制之交岔路口闖紅燈者，
    處1,800元以上5,400元以下罰鍰；汽車駕駛人，駕駛汽車，
    不遵守道路交通標誌、標線、號誌之指示者，處900 元以上
    1,800元以下之罰鍰，道路交通管理處罰條例第53條第1項、
    第60條第2項第3款分別定有明文。又按有關「闖紅燈」行為
    之認定，於道路交通管理處罰條例中並未見相關之解釋，另
    依道路交通標誌標線號誌設置規則第170條第1項「停止線用
    以指示行駛車輛停止之界限，車輛停止時，其前懸部分不得
    伸越該線。」及同規則第206條第1項第5款 (一)車輛面對圓
    形紅燈表示禁止通行，不得超越停止線或進入路口。若據此
    認定超越停止線即為闖紅燈，則一般大眾恐難以接受，亦非
    道路交通管理處罰條例當初立法精神。故為促使駕駛人回歸
    於對標線之認知，同時兼顧執法技術層面與大眾接受程度，
    茲將面對圓形紅燈時超越停止線或闖紅燈之認定敘敘如後：
    (一)車輛面對紅燈時仍逕予穿越路口至銜接路段，含左轉、
    直行、迴轉及右轉（依箭頭綠燈允許行駛者除外）即視為闖
    紅燈之行為。(二)有繪設路口範圍者：車輛無視於紅燈警示
    ，有穿越路口之意圖，而車身已伸入路口範圍亦視同闖紅燈
    ；若僅伸越停止線而未達路口範圍者，則視為不遵守標線指
    示（可以處罰條例第60條第 3項之規定處分之）。(三)無繪
    設路口範圍者：以車輛無視於紅燈號誌，而有穿越路口之企
    圖，其車身並已伸越停止線並足以妨害其他方向人（若有行
    人穿越道）、車通行者亦以闖紅燈論處；若僅車身伸越停止
    線則已不遵守標線指示視之，此有交通部82年 4月22日交路
    (82)字第009811號函意旨足資參照。再按聲明異議案件之處
    理，除準用刑事訴訟法有關規定外，依本辦法之規定處理之
    ，道路交通案件處理辦法第4條第1項亦有明文，是刑事訴訟
    法第154條第2項規定：「犯罪事實應依證據認定之，無證據
    不得認定犯罪事實。」以及「有疑惟利被告」之原則，於交
    通聲明異議之案件中自應加以準用。從而，倘證據僅顯示行
    為人有伸越停止線之行為，但不足以證明其有穿越路口之意
    圖並且車身已伸入路口範圍者，自不能以闖紅燈論處。
二、原處分機關略以：受處分人即異議人甲○○（下稱異議人）
    於民國98年7月2日16時21分駕駛 7P-7030號自用一般小客貨
    車，在台26線14K 南下車城鄉○○路與新興路口時，行經有
    燈光號誌管制之交叉路口闖紅燈違規，經屏東縣政府警察局
    恆春分局員警以屏警交字第 VP0000000號舉發違反道路交通
    管理事件通知單逕行舉發，異議人於到案期限內申訴，本站
    爰依道路交通管理處罰條例第53條第1項、第63條第1項之規
    定，以豐監稽違字第63-VP0000000號裁處新臺幣（下同）2,
    700元整，並記駕駛人點數3點，逾期不繳納者，依法移送強
    制執行云云。
三、聲明異議意旨略以：異議人因疏忽未注意到號誌，踩煞車時
    又轉為綠燈，所以繼續往前行駛，並非故意闖紅燈等語。
四、經查：
  (一)異議人於98年7月2日下午16時21分許，駕駛車牌號碼號之營
    業小客車，行經屏東縣車城鄉○○路與新興路口處，於其行
    駛方向之路口號誌為紅燈之際，其駕駛該車之前輪已越過停
    止線，致觸動現場所設置之微電腦Ｓ感應線圈型自動採證多
    功能相機而遭拍照採證，經舉發單位屏東縣政府警察局恆春
    分局逕行製單舉發之事實，此為異議人所不爭執，且有屏東
    縣政府警察局舉發違反道路交通管理事件通知單影本 1紙、
    採證照片2張，存卷可參，是上開事實，堪予認定。
  (二)惟觀諸卷附上開第1張、第2張採證照片所示之數據各為「R4
    3、 V＝19」、「R00、V=0」，可知於路口號誌紅燈第43 秒
    2 時，異議人所駕駛之前開車輛前車輪已穿越停止線並壓在
    感應圈上、而車頭並未進入行人穿越道，後車輪仍在停止線
    ，致啟動現場設置之微電腦Ｓ感應線圈型自動採證，當時之
    車速為19.02公里，而於綠燈號誌顯示第0.8秒時，該車輛之
    前懸方至行人穿越道，後車輪始越過停止線、車速為時速0.
    4 公里，足認異議人於第一張採證相片時業已踩煞車，而未
    駛抵行人穿越道即斑馬線，待異議人車輛越過停止線後，號
    誌隨即轉為綠燈，異議人隨即以車速0.4 公里啟動前進；若
    異議人有企圖闖越有燈光號誌管制之交叉路口之故意，則該
    車速應會加速或維持原有的車速，非如第二張採證照片所示
    ，車速0.4公里顯低於第一張採證照片之車速19.02公里，且
    復查無其他證據足資證明異議人確實於路口號誌紅燈時，其
    車身已伸越至行人斑馬線，甚或車身已伸越停止線而抵達至
    路口範圍，則異議人辯稱：伊因疏忽未注意號誌，採煞車時
    又轉為綠燈，故又繼續往前行駛等語，顯非無據。從而，異
    議人車速僅時速19.02 公里，仍有可能在行人穿越道前煞停
    ，又無其他證據證明異議人於紅燈時，車身已穿越路口至銜
    接路段、或伸越路口範圍或是已伸越停止線而至行人穿越道
    妨害行人通行，則揆諸前開規定及說明，僅足以認定異議人
    駕駛該車輛，於路口號誌紅燈時，車身已伸越停止線而尚未
    穿越路口，係屬未遵守道路標線指示之違規行為無訛。
五、綜上所述，異議人於前開時間、地點，駕駛該車輛，卻未遵
    守道路標線之指示即未在停止線前停駛，原處分機關卻遽認
    異議人駕車闖紅燈而依道路交通管理處罰條例第53條第1 項
    規定逕予裁處，即有未洽。故本件異議為有理由，應由本院
    將原處分撤銷，改依同條例第60條第2 項第3 款之規定，裁
    處異議人如主文第2 項所示，以期適法。
據上論斷，應依道路交通管理處罰條例第87條第2 項，道路交通
案件處理辦法第20條前段，裁定如主文。
中    華    民    國    98    年    11    月    24    日
                 交通法庭  法  官  潘曉玫
以上正本證明與原本無異。
如不服本裁定，應於收受送達後5日內向本院提出抗告狀。（應
附繕本）
                           書記官  張齡方
中    華    民    國    98    年    11    月    24    日


司法院資訊處製作；財團法人民間司法改革基金會備份。
